臺灣高等法院刑事判決　　　　　　　　　　　　　　九十年度上易字第四二三號
　　上　訴　人　臺灣士林地方法院檢察署檢察官
　　被　　　告　甲○○
　　選任辯護人　黃金瑞
右上訴人因被告妨害自由案件，不服臺灣士林地方法院九十年度易緝字第五六號，中
華民國九十年十月二十五日第一審判決（起訴案號：臺灣士林地方法院檢察署八十七
年度偵字第二九六號），提起上訴，本院判決如左：
    主  文
上訴駁回。
    理  由
壹、公訴要旨
一、公訴事實：被告甲○○原於臺北市○○區○○路一○一號一樓麗正牙醫診所，擔
    任牙醫師乙○○之助理，於民國八十六年二月底離職後，屢次致電乙○○，欲與
    其聊天，乙○○不勝其擾而予以斥責。詎被告心有未甘，竟基於概括犯意，先與
    一姓名年籍不詳之女子基於共同犯意聯絡，於八十六年三月間某日，由該名女子
    出面打電話予乙○○，恫稱：要乙○○主動與甲○○連繫，否則一定要搞到診所
    關門為止等語，而以此加害財產之言詞，恐嚇乙○○，使其心生畏怖，致生危害
    於安全。復賡續前揭概括犯意，自八十六年三月間起，使用門號（○七）000
    0000、（○七）0000000等電話，自高雄縣梓官鄉○○路七九巷三號
    住處、高雄縣梓官鄉○○路一二八號工作處所等處，連續撥打麗正牙醫診所門號
    （○二）00000000電話，倘對方接聽電話，被告旋即掛斷而未作聲，並
    立即再繼續撥打電話，倘對方不接聽電話，則電話鈴聲持續不斷，以此強暴之方
    式，迫使麗正診所無法正常使用該營業用電話，並以此具有惡害通知效果之無聲
    電話，恐嚇乙○○，使其心生畏怖，致生危害於安全。
二、起訴法條：
    刑法第三百零四條第一項強制罪、第三百零五條恐嚇罪。
三、起訴證據：
    (一)告訴人乙○○之指訴。(二)證人張進雄、李季憲之證詞。(三)（０七）00000
    00電話與（０二）00000000電話之通話紀錄。
貳、上訴要旨
一、刑法第三百零四條第一項之強制罪，固須行為人以強暴、脅迫方式為之，然所謂
    強暴並不以直接對人為限，對物亦足當之。被告長期密集撥進電話行為，使告訴
    人所開設診所營業使用之電話，長期處於佔線狀態，使病患無法掛號約診，造成
    客源流失，妨害診所之正常營業，及告訴人與員工使用電話之權利。被告以有形
    之強制力加諸於告訴人合法申請使用之電話，自已構成對物之強暴行為，該當於
    刑法第三百零四條第一項之強制罪。
二、恐嚇行為並不限於言詞，即以舉動為之亦可成立。被告持續不斷長期撥進無聲電
    話，是以該舉動為惡害之告知，並會造成告訴人之恐懼，應成立刑法第三百零五
    條之恐嚇罪。
、被告之辯解
一、被告並未要他人打電話與告訴人，告訴人所接獲不詳女子電話與被告無關。
二、被告是因為感情受到告訴人傷害，想念告訴人，才一直打電話，並非要恐嚇或傷
    害告訴人。
肆、本院之判斷
一、按犯罪事實應依證據認定之，無證據不得推定其犯罪事實。又不能證明被告犯罪
    者，應諭知無罪之判決，刑事訴訟法第一百五十四條、第三百零一條第一項分別
    定有明文。又事實之認定，應憑證據，如未能發現相當證據，或證據不足以證明
    ，自不能以推測或擬制之方法，為裁判基礎；又認定犯罪事實，所憑之證據，雖
    不以直接證據為限，間接證據亦包括在內，然無論直接或間接證據，其為訴訟上
    之證明，須於通常一般之人均不致於有所懷疑，而得確信其為真實之程度者，始
    得據之為有罪之認定，倘其證明尚未達到此一程度，而有合理性懷疑之存在時，
    即無從為有罪之認定（最高法院四十年臺上字第八六號、七十六年度臺上字第四
    九八六號判例參照）。
二、次按刑法第三百零四條第一項之強制罪，係以強暴、脅迫使人無義務之事或妨害
    他人行使權利為犯罪構成要件，故強制罪須以行為人以強暴、脅迫方式為之；所
    謂強暴，係指以有形之暴力行為強加諸被害人而言；所謂脅迫，係指以言詞或舉
    動威嚇要脅而言（最高法院七十七年度臺上字第三六四二號判決參照）。強暴手
    段固不以對人施暴為限，對物施暴仍足當之，惟仍須有強暴行為，方足成立刑法
    第三百零四條第一項之強制罪。
三、再按所謂恐嚇，係指以危害通知他人，使該人主觀上生畏怖心之行為；危害通知
    之方法，固無限制，無論明示之言語、文字、動作或暗示之危害行為均可，然該
    言語或舉動是否足以使他人生畏怖心，應依社會一般觀念衡量之（最高法院八十
    一年度臺上字第八六七號、八十四年度臺上字第八一三號判決意旨參照）。
四、經查，被告始終否認曾指使他人以電話恐嚇告訴人，且告訴人於檢察官訊問時係
    指陳：有一次有一女子打電話來，表明係被告友人，因她向被告借錢被拒，所以
    才鬧伊，要伊打電話要求被告借錢給她，並提及若伊不照辦，診所將開不下去等
    語（見他字第四○七號卷第六頁背面）。則依告訴人上述指訴內容，打電話之女
    子並未表示係被告授意，且該女子係為自己可以順利向被告借錢之目的撥打電話
    ，應與被告無涉。再參以門號（○二）00000000係告訴人所經營麗正牙
    醫診所對外營業使用之電話號碼，供客戶預約看診使用等情，業據告訴人指明在
    卷（見原審卷第三九、四０頁），則一般人均可輕易查得該電話號碼，難認該女
    子撥打該電話係出於被告所提供。且縱該女子與被告相識，並自被告處得知告訴
    人之電話號碼，及被告與告訴人之糾葛，仍乏積極證據足以證明被告有與該女子
    有恐嚇告訴人之犯意聯絡，或被告有唆使該女子恐嚇告訴人，自不得以推測或擬
    制之方法，認定被告有公訴人所指被告與該女子有共同犯意聯絡，由該女子出面
    撥打電話予告訴人之恐嚇犯行。
五、次查，被告固於原法院及本院審理時坦承自八十六年三月間起，使用門號（○七
    ）0000000、（○七）0000000等電話，自高雄縣梓官鄉○○路七
    九巷三號住處、高雄縣梓官鄉○○路一二八號工作處所等處，連續撥進麗正牙醫
    診所門號（○二）00000000電話，倘對方接聽電話，被告旋即掛斷而未
    作聲，並立即再繼續撥打電話；倘對方不接聽電話，則電話鈴聲持續不斷等情（
    見原審卷第三七頁、本院卷第二０頁），核與告訴人指訴及證人即承辦警員張進
    雄、告訴人所聘請齒模技工李季憲證述情節大致相符（見他字第四０七號卷第二
    五頁、第三三頁背面）。此外，並有中華電信股份有限公司臺灣南區電信分公司
    八十七年二月七日南營字第八七Ｃ七七○○二一四號函暨所檢送之門號（○七）
    0000000、（○七）0000000電話通話紀錄二份在卷足資佐證（見
    偵字第二九六號卷第十頁及外置證物袋）。觀諸上開通話紀錄所載，被告常持續
    撥進電話，一小時撥進麗正牙醫診所之次數可高達六十通以上，足徵被告確實有
    以公訴人所指方式持續撥進電話至麗正牙醫診所。惟被告僅係單純撥進電話而佔
    用電話，雖因此妨害告訴人使用電話，然既未對人或對物實施任何有形之暴力行
    為，依上開說明，與刑法第三百零四條第一項之強制罪犯罪構成要件尚屬有間，
    不能論以該罪。
六、再查，被告撥打電話既未曾出聲，難以藉電話內容，窺知其真正意圖。而持續不
    斷長期撥進電話目的並非僅限於恐嚇對方，亦有可能意在騷擾報復，復有可能囿
    於病態心理所致。被告既始終否認撥打電話目的在恐嚇告訴人，故仍須有積極證
    據足資證明被告有恐嚇告訴人之故意始可。以被告原係受僱於告訴人，再依雙方
    指陳可知，被告原對告訴人頗有好感，未獲告訴人正面回應，被告因此離職（見
    本院卷第二二、二三頁），被告並非對告訴人有何不解怨隙，已難認被告有恐嚇
    告訴人之強烈動機。徵以被告始終未有其他舉動藉以恫嚇告訴人，尚乏足以印證
    被告主觀意圖之客觀行為，實難以臆測或擬制之方法認定被告有恐嚇告訴人之故
    意。
七、復查，被告既係撥打無聲電話，一般人亦無由知悉打電話者目的所在，即係以加
    害生命、身體、自由、名譽、財產之事為惡害之通知。告訴人縱因被告撥打電話
    行為，造成心理上之恐懼感覺，仍係告訴人個人之主觀感受，不能即認被告之行
    為，依社會一般通念衡量，除使一般人心生嫌惡、氣憤外，另足以產生畏怖心，
    則依上開說明，自仍不能成立刑法第三百零五條之恐嚇罪。
八、綜上所述，公訴及上訴意旨所指事證，尚不能使本院形成被告犯強制、恐嚇罪之
    確信。此外，本院復查無其他積極證據足以證明被告有公訴意旨所指強制、恐嚇
    犯行。不能證明被告犯罪，揆諸前揭說明，應為無罪判決之諭知。原審以不能證
    明被告犯罪為由，諭知被告無罪之判決，即無不合。公訴人上訴意旨仍執前詞，
    指摘原判決不當，提起上訴，並無理由，應予駁回。
九、被告長期持續撥進無聲電話予告訴人之行為，雖不成立刑法第三百零四條第一項
    之強制罪，及刑法第三百零五條之恐嚇罪，惟被告之行為似已嚴重干擾告訴人生
    活，及侵害告訴人權益，可能成立社會秩序維護法第六十八條第二款之妨害安寧
    秩序行為，及負擔侵權行為損害賠償責任，併予敘明。
伍、適用之法律
    刑事訴訟法第三百六十八條。
本案經檢察官何明楨到庭執行職務。
中      華      民      國      九十一      年      一    月    十一    日
                              臺灣高等法院刑事第二十庭
                                  審判長法  官  葉  麗  霞
                                        法  官  段  景  榕
                                        法  官  李  錦  樑
右正本證明與原本無異。
不得上訴。
                                        書記官  郭  台  發
中      華      民      國      九十一      年      一    月  十四    日
